【裁判字號】    87,易緝,386
【裁判日期】    890418
【裁判案由】    詐欺
【裁判全文】
臺灣高雄地方法院刑事判決                        八十七年度易緝字第三八六號
    公  訴  人  臺灣高雄地方法院檢察署檢察官
    被      告  庚○○
    選任辯護人  阮文泉
右列被告因詐欺案件，經檢察官提起公訴（八十三年度偵字第一一七七九號、第一二
０八五號、第一二二五九號、第一三六八九號），及移送併案審理（八十三年度偵字
第一三一八九號、八十四年度偵字第八六七一號、第一六四二七號）本院判決如左：
    主  文
庚○○共同連續意圖為自己不法之所有，以詐術使人將本人之物交付，處有期徒刑貳
年陸月。
    事  實
一、庚○○與其夫丙○○（另案審理）於高雄市苓雅區○○○路七四之三０號經營「
    信有代書事務所」，明知渠等經濟狀況不佳，已無清償大筆借款之能力，竟共同
    基於意圖為自己不法所有之概括犯意，(一)自民國八十二年十一月起至八十三年六
    月間，向乙○○○佯稱因辦理不動產抵押權塗銷登記，急需款項週轉，且願支付
    利息等語，先後向乙○○○借款三次，借款金額分別為新台幣（下同）六百萬元
    、二百七十萬、三百萬元，並簽發同額之支票及提供不動產設定抵押權予乙○○○為擔保，乙○○○不疑有他，而先後匯款六百萬元、二百七十萬元、三百萬元
    予庚○○及丙○○。嗣清償期屆至，庚○○、丙○○又向乙○○○請求緩期清償
    ，再另行簽發票面金額共一百八十萬元之支票四紙，及票面金額共九百九十萬元
    之本票四紙予乙○○○，以資搪塞。(二)於八十三年三月初，向壬○○○佯稱代書
    業務需款週轉，並願支付利息等語，先後向壬○○○借款二次，借款金額分別為
    一百萬元、五十萬元，同時簽發同額之支票為擔保，致壬○○○陷於錯誤，而先
    後匯款一百萬元、五十萬元予庚○○、丙○○，嗣支票到期均不獲付款，經壬○○○向渠等催討，又由丙○○簽發本票搪塞。(三)於八十三年五月間，向甲○○佯
    稱代書業務需要資金週轉，並願支付利息等語，連續向甲○○借款多次，金額共
    計一千一百一十八萬元，借款時並分別簽發同額之支票或本票為擔保，致甲○○
    陷於錯誤，而連續出借大筆款項予庚○○及丙○○，嗣支票、本票到期，庚○○
    、丙○○即行蹤不明。(四)於八十三年五月間，向子○○佯稱代書業務急需款項週
    轉等語，先後二次向子○○借款，借款金額分別為七十萬元、十萬元，並簽發支
    票二紙為擔保，言明於一月內清償，子○○不疑有他而如數出借，嗣支票到期亦
    不獲付款。(五)於八十三年一月間，利用持有不知情林玉梅所有坐落台南縣新營市
    ○○段第一四八號、第一四九號、第一五０號、第二二五號土地及台南縣新營市
    ○○路四三號建物所有權狀之機會，向癸○○佯稱林玉梅欲以前開房地設定抵押
    權借款二百萬元，癸○○不疑有他，而如數交付二百萬元予庚○○、丙○○。後
    於八十三年五月間，庚○○、丙○○復向癸○○佯稱不知情之施玉足欲提供房地
    為擔保借款三百六十萬元，致癸○○陷於錯誤，於辦理抵押權設定之程序後，即
    交付三百六十萬元予庚○○、丙○○。後經癸○○查詢結果，始知林玉梅所有之
    上開房地早於八十年五月十六日過戶予他人，施玉足亦未取得上開三百六十萬元
    。嗣於八十三年五月間，丙○○、庚○○向乙○○○、壬○○○、甲○○、子○○借款時所簽發之支票即大量退票，渠二人更於八十三年六月間潛逃至柬埔寨藏
    匿，乙○○○、壬○○○、甲○○、子○○、癸○○始知受騙。
二、案經於乙○○○、壬○○○、甲○○、子○○、癸○○、丁○○、廖寶珠、己○○○訴由臺灣高雄地方法院檢察署檢察官偵查起訴及移送併辦。
    理  由
一、訊據被告庚○○固對其夫丙○○曾向告訴人乙○○○、壬○○○、甲○○、子○○、癸○○借款之事實不加否認，惟矢口否認有何詐欺之犯行，辯稱：伊並未向
    告訴人乙○○○、壬○○○、甲○○、子○○、癸○○等人借款，借款之事均係
    其夫丙○○所為，當時伊懷孕，又需處理酒店之工作，故不清楚其夫丙○○在外
    借款之情形，只因伊住家在代書事務所樓上，告訴人才會誤認伊在代書事務所工
    作，且其夫乃因投資事業蒙受鉅額虧損，始無力清償借款，並非有意詐欺云云。
二、經查，被告庚○○係與其夫丙○○共同向告訴人乙○○○、壬○○○、甲○○、
    子○○、癸○○借款之情，業據告訴人乙○○○、壬○○○、甲○○、子○○、
    癸○○於警、偵訊及本院審理中指述綦詳（警訊筆錄第二頁、第三頁、八十三年
    度偵字第一一七七九號偵查卷第十一頁至十二頁、八十三年度偵字第一二０八五
    號偵查卷第三頁、八十三年度偵字第一三一八九號偵查卷第五至第七頁、第十一
    至十三頁、八十三年度易字第四八三０號刑事卷第二十九至第三十頁、本院八十
    七年十一月十日訊問筆錄、八十八年七月三十日訊問筆錄、八十八年十月二十八
    日訊問筆錄），並有由告訴人乙○○○、壬○○○、甲○○、子○○所提出遭銀
    行止付之支票多紙，及證人丙○○簽發之本票多紙附卷可稽。且告訴人甲○○亦
    清楚指述所出借之款項係交予被告收受，告訴人乙○○○、壬○○○、甲○○、
    子○○、癸○○並均指稱被告平日即經常於代書事務所工作，以被告與證人丙○○為夫妻關係，其間之密切程度顯非一般人所可比擬，二人又於同一處所工作，
    告訴人所出借之款項復有部分係交予被告收受，足見被告所辯對證人丙○○借款
    之情全然不知等詞，洵無足採。再者，被告與其夫丙○○所簽發予他人之支票，
    自八十三年六月間起即大量退票，證人丙○○之支票遭退票之金額高達九千八百
    六十九萬四千二百六十五元，被告之支票遭退票之金額亦有二千零八十一萬九千
    五百一十六元，此有高雄市票據交換所八十八年十月十三日高市票交稽乙字第二
    九二八號函附之退票記錄明細二份可參，堪認被告於借款之際早已無力清償大筆
    借款。更何況，被告與其夫丙○○於向告訴人乙○○○等人借用鉅額現款後，旋
    即於八十三年六月間潛逃至柬埔塞藏匿，使告訴人乙○○○等人求償無門，經本
    院發佈通緝後，遲至八十七年始返國自動到案，益見被告於借款時不法所有之意
    圖。被告所辯均無足採，事證明確，被告犯行洵堪認定。
二、核被告所為，係犯刑法第三百三十九條第一項之詐欺取財罪。其與丙○○就上開
    犯行，有犯意之聯絡及行為之分擔，皆為共同正犯。又其先後多次詐欺犯行，時
    間緊接，所犯係構成要件相同之罪，顯係基於概括犯意反覆為之，應依連續犯之
    規定論以一罪，並加重其刑。公訴人雖僅就被告向告訴人乙○○○、壬○○○、
    子○○詐欺之犯行提起公訴，然檢察官就犯罪事實一部起訴者，其效力及於全部
    ，本件被告向告訴人甲○○、癸○○詐欺部分之犯罪事實，與前揭論罪科刑之詐
    欺部分，有連續犯之關係，已如前述，本院自應就屬裁判上一罪之對告訴人甲○○、癸○○詐欺部分，一併加以裁判。爰審酌被告為圖己身物欲之滿足，連續以
    借款之方式向告訴人乙○○○等人行詐，詐騙之金額高達三千餘萬元，於詐取款
    項後，旋即潛逃國外藏匿，致告訴人追償無門，受有嚴重之損害，且犯後猶飾詞
    狡辯，全無悔意，又未清償告訴人分毫等一切情狀，量處如主文所示之刑。
三、公訴意旨另以：被告庚○○與其夫丙○○共同基於意圖為自己不法所有之概括犯
    意，於八十三年五月二十六日，由丙○○出面向辛○○、丑○○借款二百萬元，
    嗣支票到期未獲付款，因認被告涉有詐欺取財之罪嫌。
四、按犯罪事實應依證據認定，無證據不得推定其犯罪事實，刑事訴訟法第一百五十
    四條定有明文。訊據被告堅詞否認詐欺告訴人辛○○、丑○○之犯行，辯稱：伊
    根本不認識告訴人辛○○、丑○○等語。經查，告訴人辛○○迭於警、偵訊及本
    院審理中指稱：係丙○○向伊說要塗銷抵押權登記，向伊借款一百三十萬元，並
    簽發支票為憑，待支票到期，丙○○又向伊請求暫不提示支票，並再行出借七十
    萬元等語，足見被告並無任何參與該二次借款之行為，自難僅憑被告與證人丙○○間之密切關係遽為推論。此外，本院復查無其他積極證據足證被告有何公訴人
    所指此部分之犯行，惟公訴意旨認此部分與前揭論罪科刑之詐欺罪間，有連續犯
    之關係，屬裁判上之一罪，爰不另為無罪之諭知。
五、移送併辦意旨略以：被告與其夫丙○○明知渠等經濟狀況不佳，竟共同意圖為自
    己不法之所有，加入告訴人丁○○於八十三年一月一日所邀集每會金額五萬元之
    互助會，分別以被告及丙○○之名義參加一會，及告訴人戊○○於八十二年十一
    月五日所邀集每會金額五萬元之互助會，亦以被告及丙○○之名義各加入一會，
    待於八十三年三月一日、八十三年三月二十五日標取會款後，僅付款二次即未付
    款；又共同向告訴人癸○○佯稱借款詐得五百九十萬元，並偽以告訴人己○○○
    之名義，簽發面額六十萬元之本票予告訴人癸○○等情。
六、按認定不利於被告之事實，須依積極證據，苟積極證據不足為不利被告事實之認
    定，即應為有利於被告之認定，更不必有何有利之證據，最高法院三十年上字第
    八一六號判例可資參照。訊據被告堅詞否認有何此部分之犯行，辯稱：互助會均
    係丙○○參加，僅因不得以同一人之名義參加二會，才將其中一會借用伊的名義
    等語。經查，本院多次告訴人傳訊告訴人丁○○、戊○○、己○○○均未到庭說
    明被告究有何施用詐術，使其陷於錯誤之行為，尚難僅憑告訴人丁○○、戊○○
    、己○○○告訴狀簡短之指述，遽認被告有此部分詐欺取財之犯行；況且，告訴
    人丁○○於告訴狀中亦明白表示係丙○○標取會款，告訴人己○○○並稱係委託
    丙○○辦理貸款，遭偽造之本票一紙係由丙○○交予告訴人癸○○等情，是被告
    有無參與此部分之行為，益生疑義。至告訴人癸○○於本院所稱借款予被告及丙○○之金額為一千一百五十萬元，與其前於調查局偵訊中所稱之金額八百二十萬
    元，已有不符；再者，以高雄縣鳥松鄉○○段四九四之二號土地及其上建物辦理
    抵押借款之過程，被告均未曾參與一情，為告訴人癸○○所不否認，證人即辦理
    抵押權設定登記之代書溫予凡並證稱被告從未曾與之聯繫，是無積極事證足認被
    告確有參與除事實欄所列五百六十萬以外之其他借款。從而，移送併辦部分尚屬
    不能證明被告犯罪，自與本件論罪科刑部分無裁判上一罪或實質上一罪之關係，
    本院無從併予審理，爰退回檢察官另為妥適之處理。
據上論斷，應依刑事訴訟法第二百九十九條第一項前段，刑法第二十八條、第五十六
條、第三百三十九條第一項，罰金罰鍰提高標準條例第一條前段，判決如主文。
中      華      民      國    八十九    年      四      月     十八     日
                                  臺灣高雄地方法院刑事第七庭
                                      法  官    曾  淑  娟
右正本證明與原本無異。
如不服本判決，應於判決送達後十日內，向本院提出上訴狀。
                                      書記官    陳  恩  如
中      華      民      國    八十九    年      四      月     十八     日
刑法第三百三十九條第一項：
意圖為自己或第三人不法之所有，以詐術使人將本人或第三人之物交付者，處五年以
下有期徒刑、拘役或科或併科一千元以下罰金。


司法院資訊處製作；財團法人民間司法改革基金會備份。
